臺灣新北地方法院民事裁定
110年度抗字第143號
抗  告  人  彭淑蓮  

相  對  人  康喬工程股份有限公司


法定代理人  蔡兆盛  



上列當事人間聲請聲請裁定公司解散事件，抗告人對於民110年6
月15日本院109年度司字第75號裁定提起抗告，本院裁定如下：
    主  文
原裁定廢棄。
康喬工程股份有限公司（統一編號：00000000）應予解散。
聲請程序費用新臺幣參仟元及抗告程序費用新臺幣壹仟元由相對
人負擔。
    理  由
一、抗告人於原審聲請意旨略以：
　　抗告人持有相對人所發行之股份總數19.83%，得依公司法第
    11條規定，向本院聲請裁定解散相對人。而查，相對人自民
    國103年以來即長期未召開董事會、股東會及辦理各項公司
    變更登記或應申報事項，且依國稅局之申報核定通知書，相
    對人於107年度之營業收入為新臺幣（下同）0元，相對人為
    臺灣冷凍空調工程工業同業公會會員，已長久未繳交會費，
    公司內技術士並已先後離職，經濟部並於109年5月5日通知
    相對人冷凍空調業登記證書有效期限已屆滿，故相對人已不
    得營業，且確實長期無營業。再相對人已遭強制執行，致銀
    行帳戶存款金額為0元，而相對人之法定代理人蔡兆盛於102
    年11月19日召開股東臨時會後，即長年居住中國，而曾於10
    6年9月7日委託律師發函表示希望辦理相對人之解散清算程
    序，董事葉俊良亦曾主張相對人應予解散。是相對人之法定
    代理人已未能妥善經營公司， 倘相對人繼續經營將影響股
    東權益。爰依公司法第11條第第1項規定，聲請裁定解散相
    對人。
二、原裁定則以調取相對人102至108年度資產負債表後，於102
    至107年度負債雖皆大於資產，然資產（含流動及非流動）
    數額、價值均非微；且於108年度更有高達1081萬3889元之
    流動資產，縱令相對人之固定資產業經強制執行而清償債務
    ，相對人客觀上仍有營運能力，得以繼續開展業務；併考量
    相對人已發行股份總數近半數股份之股東（即林聰琦、許思
    涵、許靜修、林宗穎，其等股數143萬5000股，約占總數47.
    83％）皆表示於收回應收帳款後，再行決定相對人未來之發
    展而反對裁定解散，基於尊重公司自治原則，法院應以最少
    之干預處理公司營運及存續問題為由，因而駁回抗告人之聲
    請。
三、抗告人因而提起抗告，其抗告意旨略以：
  ㈠相對人長期未召開董事會、股東會及辦理各項公司變更登記
    或應申報事項，且長期無營業之事實，另相對人負責人蔡兆
    盛未依行政院經濟部指示申報提請股東會同意或股東常會承
    認決算書表，經濟部因而於110年4月29日發函，對相對人公
    司董事長蔡兆盛及葉俊良處以各3萬元罰鍰，惟相對人負責
    人蔡兆盛迄今仍未召開股東會並依法申報，可證蔡兆盛並無
    經營相對人公司之意願。
  ㈡另相對人之負債遠高於資產，相對人於109年12月31日之累積
    虧損及109年度損失計3084萬8443元（計算式：00000000＋56
    3498＝00000000）。此外，相對人公司109年度營業收入為0
    元，全年損失額為156萬3498元。且自110年起，國稅局通知
    相對人應申報110年1月至6月營業稅，然未獲登記負責人蔡
    兆盛申報及處理，以致財政部賦稅署已將相對人列為「無統
    一發票資訊」，足證相對人公司不僅長期無營業，目的事業
    顯亦無法進行及達成。
  ㈢相對人之帳戶存款前遭債權人即相對人登記監察人張新哲聲
    請強制執行，已自相對人之銀行帳戶收取共119萬4686元，
    致相對人銀行存款為0元，已無任何現金可供營業使用。此
    外，債權人張新哲另聲請拍賣相對人所有之不動產，業經拍
    定並有109年2月3日分配表在案，惟拍定金額1111萬9999元
    仍不足全數清償相對人所負之營業稅、地價稅、房屋稅及工
    程款等債務，顯見相對人之負債遠超過資產。
  ㈣相對人公司109年度資產負債表雖記載應收帳款1081萬3204元
    ，然該金額實係相對人經張新哲聲請拍賣之不動產拍定金額
    扣除相關稅費後尚未執行分配之金額，依本院執行處於109
    年2月3日107年以司執字第103276號製作之分配表，相對人
    並無餘額可受分配，故該筆收帳款顯無回收之可能，更有甚
    者，相對人迄今仍積欠中央健康保險署追繳保險費及滯納金
    欠費26萬1599元並移送行政執行，相對人並無資產得開展公
    司業務。
  ㈤相對人股東林聰琦及許思涵雖表示相對人尚有對台燿科技股
    份有限公司之工程款債權。惟查，相對人於109年12月31日
    累積虧損及109年度損失計3084萬8443元，則該筆債權是否
    存在，並能彌補相對人公司虧損而繼續經營尚有存疑。此外
    ，該工程係由相對人監察人張新哲負責與業主接洽，然張新
    哲已於106年1月13日辭去監察人職務並離職，且未就該工程
    案與相對人公司進行交接，相對人亦無相關資料得與台耀科
    技公司進行驗收計價。況依相對人公司與台燿科技股份有限
    公司之設備工程合約書第3條第1項第3款、第10條第3項約定
    ，相對人公司就該合約總價之15％工程款須經台耀科技公司
    驗收合格後才得請求。此外，相對人公司如逾期完工，每逾
    期一日應給付工程總價0.3％作為懲罰性違約金，換言之，如
    相對人逾期完工超過334天，台耀科技公司得對相對人公司
    請求之違約金將超過工程總價，縱使相對人願與台燿科技公
    司進行驗收計價，相對人顯然難以收回工程款債權。
  ㈥主管機關新北市政府於110年2月26日派員認定相對人公司登
    記地址之不動產遭法拍而無營業之事實，並表示對於相對人
    倘經裁定解散並無意見，顯為同意解散之意。
  ㈦綜上，相對人之經營有顯著困難及重大損害，且已長期無營
    業之事實，目的事業顯已無法進行及達成，原裁定駁回抗告
    人之聲請，自有不合等語。並聲明：原裁定廢棄；康喬工程
    股份有限公司（統一編號：00000000）應予解散。
四、按公司經營，有顯著困難或重大損害時，法院得據股東之聲
    請，於徵詢主管機關意見及目的事業中央主管機關意見，並
    通知公司提出答辯後，裁定解散；前項聲請，在股份有限公
    司，應有繼續6個月以上持有已發行股份總數百分之10以上
    股份之股東提出之，公司法第11條定有明文。次按公司法第
    11條第1項所謂公司之經營，有顯著困難云者，係指公司於
    設立登記後，開始營業，在經營中有業務不能開展之原因。
    如再繼續經營，必導致不能彌補之虧損之情形而言（最高法
    院76年度台抗字第274號民事裁判）。又按公司股東聲請裁
    定公司解散，以公司之經營有顯著困難或重大損害為前提，
    而所謂公司之經營，有顯著困難者，例如其目的事業無法進
    行；所謂公司之經營，有重大損害者，例如公司之經營產生
    重大之虧損者。再者，公司因股東意見不合無法繼續營業，
    而其餘股東又不同意解散時，公司之股東得依公司法第11條
    第1項規定，聲請法院裁定解散。
五、經查：
  ㈠按股份有限公司之董事會，係有決定公司業務執行權限之執
    行機關，其權限之行使應以會議之形式為之；每會計年度終
    了，董事會應依中央主管機關規定之規章編造營業報告書、
    財務報表、盈餘分派或虧損撥補之議案等表冊，於股東常會
    開會30日前交監察人查核，監察人並得請求董事會提前交付
    查核，公司法第203條、第228條定有明文。又同法第230條
    第1項規定，董事會應將其所造具之各項表冊，提出於股東
    常會請求承認，經股東常會承認後，董事會應將財務報表及
    盈餘分派或虧損撥補之決議，分發各股東。次按公司每屆會
    計年度終了，應將營業報告書、財務報表及盈餘分派或虧損
    撥補之議案，提請股東同意或股東常會承認；股東常會，每
    年至少召集1次；股東常會應於每會計年度終了後6個月內召
    開；商業以每年1月1日起至12月31日止為會計年度，公司法
    第20條第1項、第170條第1項第1款、第2項及商業會計法第6
    條分別定有明文。故股份有限公司依上開規定應於每會計年
    度終了，董事會應編造營業報告書、財務報表、盈餘分派或
    虧損撥補之議案等表冊，交監察人查核，並提出於股東常會
    請求承認。
  ㈡查抗告人主張相對人於87年核准設立，惟自103年至今，從未
    召開董事會或股東會。且因未依公司法第20條規定召開股東
    會承認108年度決算書表，經經濟部分別於109年10月19日、
    109年11月24日發函通知申報，經抗告人向相對人全體董監
    事及股東通知依函文辦理無果等情，業據抗告人提出經濟部
    109年10月19日經授中字第10938034720號函、109年11月24
    日經授中字第10938038630號函及中華郵政函件執據等件為
    證（原審卷第43頁至第49頁）。又經本院於110年10月22日
    函詢相對人補正其自107年至110年股東會及董事會之相關會
    議記錄及資料，迄今未獲相對人回覆，則抗告人主張相對人
    自103年迄今均未曾召開董事會、股東會等情，堪予採信。
  ㈢抗告人主張相對人以冷凍空調工程為營業項目，107年迄今皆
    無營業收益，並積欠同業工會會費，技術士先後離職，冷凍
    空調業登記證書有效期限屆滿，且相對人前遭債權人張新哲
    聲請強制執行，致相對人目前無現金可給付勞保、健保費用
    及營業使用，負債大於資產，相對人公司經營有顯著困難之
    事實，業據其提出財政部北區國稅局107年度營利事業所得
    稅結算申報核定通知書、臺灣區冷凍空調工程工業同業公會
    107年5月4日（107)台冷會評字第107050188號函、相對人10
    7年度盈餘分配表或盈餘撥補表、未分配盈餘申報書、勞動
    部勞工保險局109年9月7日保費欠字第10967810090號函、衛
    生福利部中央健康保險署109年9月28日保險人欠費明細表、
    本院107年12月14日及109年3月17日新北院輝107司執水字第
    103276號執行命令為憑（原審卷第51至70頁）。再經本院依
    職權查調相對人自102年度至107年度營利事業所得，相對人
    107年度之營業淨利為-56萬9856元，108年無所得資料，109
    年度之營業淨利為-1,563,498元，有財政部北區國稅局110
    年2月9日北區國稅三重營字第1102312756號函暨102年度至1
    07年度營利事業所得稅結算申報核定通知書、103年度至109
    年度稅務電子閘門資料查詢表及抗告人所提出之相對人109
    年度損益及稅額計算表在卷可稽（原審卷第199至211頁、第
    417至434頁，本院卷一第39頁）。是由上開資料，足徵相對
    人公司近3年來整體營運狀況非佳，於近年並無任何營利淨
    利甚明。
  ㈣原裁定固以相對人於108年度尚有高達1081萬3889元之流動資
    產，而認相對人客觀上仍有營運能力，得以繼續開展業務等
    語。惟細繹相對人該年度之流動負債亦高達1069萬4075元，
    且相對人公司108年查無所得資料業如前述，併觀相對人與
    債權人張新哲間本院107司執水字第103276號給付薪資強制
    執行事件，相對人之營業登記處所遭拍賣，所得金額共計11
    11萬9999元，則抗告人主張相對人於108年度所列之流動資
    產，並非營業所得，實乃該年度相對人之營業處所遭拍賣後
    ，尚未分配前之資產等語為實在。又觀諸相對人之營業處所
    遭拍賣後，款項經分配後，相對人之各債權人尚有不足受償
    金額共計46萬3970元，有本院109年2月3日新北院輝107司執
    水字第103276號執行金額分配表1份可稽（原審卷第75至76
    頁）。據此可知，相對人已數年無任何營業收入，亦無任何
    現金、存款等資金可供繼續營運，其名下之營業處所甚且遭
    拍賣，拍賣所得尚未能完全清償債務，又相對人積欠健康保
    險署健保費，截至110年9月30日止，已達26萬1599元（本院
    卷二第20頁），可見相對人尚有負債，且實際債務數額恐已
    高於相對人所稱上開金額，是相對人既已無實際營業處所可
    供其營業，亦無多餘資金，又有債務未能清償，輔以相對人
    之102年至107年之資產負債表，均呈現負債大於資產情形，
    108年度顯示之流動資產實為其遭強制執行拍賣不動產後，
    尚未分配款項，實質上即未有任何資產，是難認相對人目前
    或可預見之未來有繼續營業之望。
  ㈤又本院依公司法第11條第1項規定，就相對人公司之經營是否
    有顯著困難或重大損害乙節函詢主管機關新北市政府意見之
    結果，經新北市政府函復略以：「本府於110年3月9日派員
    至康喬工程股份有限公司登記地址之現場查訪，康喬工程股
    份有限公司已無在現址營業，本府於該公司股東申請裁定解
    散，並無意見。」等語，並檢附新北市政府於110年2月26日
    至相對人公司營業址訪查情形：「現址目前為堉宸科技（股
    ）公司之營業地址，據該公司員工鄭小姐表示，公司於109
    年10月間搬遷至該處，且係向公司股東承租，截至目前尚無
    收到康喬公司相關文件。據收發室表示，該址建物曾被法拍
    ，法拍前康喬公司已無在該址營業」等情，有新北市政110
    年3月17日新北府經司字第11080160690號函暨新北市政府經
    濟發展局裁定解散查訪紀錄表、現場照片附卷可稽（原審卷
    第231至239頁、第241、297頁），足見相對人公司於主管機
    關查核時，已無實際正常營業之活動。
  ㈥至相對人股東林聰琦、許思涵、許靜修、林宗穎於原審陳稱
    ，因抗告人拒不返還相對人公司大小章致相對人未能召開董
    事會、股東會等語。惟按股東會除本法另有規定外，由董事
    會召集之。董事會由董事長召集，公司法第171條、第203條
    之1第1項定有明文。是相對人公司股東會之召集，其正常程
    序，應由董事長先行召集董事會，再由董事會決議召集股東
    會，與抗告人是否拒不返還公司大小章乙情無涉。併據上開
    相對人股東於原審陳稱，因相對人有跳票紀錄，業已另成立
    康銓科技有限公司接案，停止相對人公司營業等語，可知相
    對人股東業已亦自承停止營業另闢蹊徑設立他公司，內部意
    見嚴重分歧，無法增資彌補虧損，且相對人有跳票紀錄之信
    用瑕疵難以向金融機構貸款以支應未來營運所需資金。至相
    對人另主張尚有對第三人之工程款債權等語，然相對人就此
    並未提出相關佐證以證其實，況此工程款債權之收回，是否
    即可用以開展將來業務，亦難認定，況現今相對人之法定代
    理人並未長期在臺，相對人是否積極就此工程款債權追償，
    已屬有疑。依此，實徵相對人未來經營確實有顯著困難之情
    形。
六、綜上所述，相對人已長期未召開董事會及股東會，現無實際
    營業處所，難認相對人有繼續營業之意，又相對人負債大於
    資產，亦無資金可供營業所需，復以公司股東內部意見分歧
    ，顯無再行增資之可能，應認相對人確有經營上之顯著困難
    而無法繼續經營之情，且難預見相對人有繼續經營的可能，
    本院審酌上情，認聲請人聲請裁定相對人公司解散，為有理
    由，應予准許。原裁定駁回抗告人之聲請，尚有未當，抗告
    人指摘原裁定不當，求予廢棄，為有理由，爰將原裁定廢棄
    ，並准許如主文第2項所示。
七、爰裁定如主文。
中　　華　　民　　國　　111 　年　　4 　　月　　26　　日
                  民事第五庭  審判長法　官　高文淵
                                    法　官  黃乃瑩     
                                    法　官　曹惠玲     
以上正本係照原本作成。　　　　　　　　　　　　　　　　　
本裁定僅得以適用法規顯有錯誤為理由提起再抗告。如提起再抗
告，應於裁定送達後10日內委任律師為代理人向本院提出再抗告
狀，並繳納再抗告費新臺幣1,000元。
中　　華　　民　　國　　111 　年　　4 　　月　　26　　日
                                    書記官  王如龍